臺北高等行政法院判決
　　　　　　　　　　　　　　　　　　 96年度訴字第00156號
　　　　　　　　　　　　　　　.
原　　　告　台灣卡汶克萊國際有限公司
代　表　人　甲○○（董事）
訴訟代理人　丁○○
　　　　　　戊○○
被　　　告　經濟部智慧財產局
代　表　人　蔡練生（局長）
訴訟代理人　乙○○
　　　　　　丙○○
上列當事人間因商標註冊事件，原告不服經濟部中華民國95年11
月15日經訴字第09506182920號訴願決定，提起行政訴訟。本院
判決如下：
　　主  文
原告之訴駁回。
訴訟費用由原告負擔。
　　事  實
一、事實概要：原告於民國（以下同）94年07月15日以「CARVIN
    KOLAI及圖」商標，指定使用於商標法施行細則第13條所定
    商品及服務分類表第3類之「化妝品、...、燙髮液」等商品
    ，向被告申請註冊。案經被告審查，認本件商標與據以核駁
    之註冊第388540、830095號「CK」商標構成近似，二者復均
    指定使用於「化妝品、洗面乳、染髮劑」等同一或類似商品
    ，故本件商標之註冊有致相關消費者產生混淆誤認之虞，乃
    以95年08月14日商標核駁第294750號審定書為核駁之處分。
    原告不服，提起訴願，經訴願決定駁回，原告猶未甘服，遂
    向本院提起行政訴訟。
二、兩造聲明：
　(一)原告聲明：
  1.原處分及訴願決定均撤銷。
  2.訴訟費用由被告負擔。
　(二)被告聲明：
  1.駁回原告之訴。
  2.訴訟費用由原告負擔。
三、兩造之主張：
甲、原告主張：
  (一)按商標「相同或近似於他人同一或類似商品或服務之註冊商
    標或申請在先之商標，有致相關消費者混淆誤認之虞者，不
    得註冊」，固為商標法第23條第1項第13款所明定，惟其適
    用應以兩商標構成近似且造成消費者之混淆誤認為前提要件
    。而審查商標是否近似，當以商標圖樣之整體觀察，較能符
    合一般人消費辨認商標之習慣及習性。因為一般消費者對商
    標之記憶，是以該商標之整體外觀為基礎，而各商標獨具創
    意之主要部分，亦為一般消費者所易記憶。雖亦有就兩商標
    特易引起一般人之注意之部分細為比對者，然此係為得全體
    觀察之正確結果之一種方法，並非某一定部分相同或近似，
    即屬近似之商標，最終仍應總括圖樣全體再行判斷，改制前
    行政法院72年判字第1395號判決對此有所揭示。而商標在外
    觀、觀念或讀音上，如有一足以產生混同誤認之虞者，雖屬
    近似之商標，惟其判斷標準並非一成不變，仍應就指定商品
    內容、商品購買者、地域、創意及使用情形等因素併同考量
    。商標圖樣是否具有獨特之創意（圖形或意義），可表示不
    同程度之顯著性。
  (二)本件「CARVIN KOLAI及圖」商標與據以核駁之註冊第388540
    號「CK」商標、第830095號「-CK-」商標不構成近似：
  1.標識力薄弱之商標，其區別商品來源之功能有限，受他人攀
    附之可能性不大，保護範圍自應該予以縮小：
    查並非每一個商標均有相同之保護範圍，而是依其標識力之
    強弱，大小不同。商標標識力愈強，其受他人攀附之可能性
    愈大，故需要保護之範圍愈廣，因此他人之商標及商品只需
    與之有少許近似，即可構成近似之虞；反之，商標標識力愈
    弱，其區別商品來源之功能有限，故受保護之範圍愈小，因
    此他人之商標及商品若只與之有少許近似，自尚不足構成混
    淆之虞。若有相當數量近似商標使用於類似產品之上，則可
    顯示該類型商標之標識力薄弱，其保護之範圍應該縮小。換
    言之，只要有少許差異，即足以排除商標混淆之虞。故於判
    斷混淆之虞之際，自不應一律忽視其他近似競爭商標之存在
    。而被告所訂定之「商標圖樣近似審查要點」七亦明文：商
    標圖樣之外觀、觀念及讀音等，其中任一項構成近似時，原
    則上即屬近似圖樣。但如該項目在商品相關購買人印象中所
    佔比重較輕，而其他項目足以為區辨時，應認為不近似。例
    如「金龜」與「金龜車」之文字排列雖相彷彿，惟本身各具
    特殊意義，不易造成誤認或聯想。
  2.查「C」、「K」2字為英文26個字母中較易為一般人所使用
    之字母，本身不具特別之識別性，舉凡以「CK」為商標名稱
    申請註冊於同類化粧品類，經被告核准註冊者，如「TCK」
    、「CKIII」、「CK」、「CKT」、「CKL」、「LCK」、「T.C
    .K」、「CK96」等商標；於衣服產品註冊者有「CCKK」、「
    CKIII」、「F.C.K」、「T.C.K」、「CKJ」、「C.K.Martin
    」、「CK」等商標；於鞋子產品有「CKJ」、「CCKK」、「C
    KIII」、「F.C.K」、「TCK」、「CK」等商標；於皮包產品
    亦有「CK」、「T.C.K」、「CCKK」、「CK」、「C.C.K」等
    商標。由上可知，以「C」、「K」為商標名稱已廣為業界所
    喜用，已成「弱勢」商標，不應將其列為比較商標是否近似
    之唯一依據，而應就該商標之其他部份做整體之比較，始為
    客觀。
  3.本件商標係由英文「CARVIN KOLAI」上置「CARVIN」之字首
    「C」及「KOLAI」之字首「K」構成之「CK設計圖」所組合
    成一整體性商標圖樣，該「CK」圖具有獨特之設計感，係由
    狀似迴紋針之曲線所勾勒出具圓滑流線型線條，其一氣呵成
    之獨特線條所具有流暢感為其主要特色；反觀，據以核駁商
    標則由單純標準之英文字體「CK」或搭配左右單一線條所構
    成之商標。本件商標與據以核駁商標整體觀之，其意匠、設
    計、特色皆相差甚異，且於消費市場上已有眾多習知之「CK
    」商標字樣於各類市場上併存，消費者對其識別能力自然相
    對提高，自不致因其具有已成弱勢之「CK」名稱即產生相同
    商品或出處之聯想；況且本件商標有搭配「CARVIN KOLAI」
    之英文字樣可與據以核駁商標作為區辨，故本件商標自無致
    消費者將其與據以核駁商標產生混淆誤認之虞。
  (三)茲舉3件案例證實本件商標與據以核駁商標無致消費者產生
    混淆誤認之虞：
  1.註冊第0000000號「CKL設計字」商標與第863697號「-CK-」
    商標於按摩器產品中併存，二商標皆以「C」、「K」為設計
    主體，然因搭配不同之英文或其他設計圖形，於市場上併存
    未造成消費者產生混淆誤認而購買之情事。
  2.註冊第0000000號「CKIII」商標與據以核駁註冊之第388540
    號「CK」商標於同類化粧品中併存，惟二商標圖樣不論字數
    繁簡或字體字形皆為相近似之商標名稱，其於市場上併存皆
    未造成消費者混淆誤認之虞。
  3.註冊第643126號「CK & Calvin Klein Logo」商標與據以核
    駁註冊之第388540號「CK」商標於同類化粧品中併存，惟二
    商標圖樣相較，同為墨色之CK字體，予人寓目印象極相彷彿
    ，然二商標皆獲被告核准註冊，且二者併存於市場上有14年
    之久，並未造成消費者混淆誤認而誤購之情事。
  4.由上案例可知，消費者從未因均具有相同或類似商標名稱而
    致混淆誤認，其中註冊第643126號較本件商標與據以核駁商
    標之近似程度高，然皆經被告認可而獲准註冊，則可凸顯本
    件商標理應註冊之合法性，益證本件商標與據以核駁商標自
    無致消費者產生混淆誤認之虞。
  (四)綜上所述，本件商標應無違反商標法第23條第1項第13款之
    規定，懇請鈞院明鑑，將原處分撤銷，並令被告將本件商標
    之申請為核准之審定，以維原告之合法權益，無任感荷。
乙、被告主張：
  (一)本件商標圖樣係由略經設計之外文「CK」下置「CARVIN KOL
    AI」所組成，其中外文「CK」雖經設計，但仍明顯可見其即
    為「CK」2 字，且其佔本件商標整體圖樣極大比例，故不論
    外觀、觀念或讀音上，給予相關消費者印象較為明顯、深刻
    之部分，均為外文「CK」，與據以核駁註冊第388540、8300
    95號「CK」商標圖樣相較，構圖意匠極相彷彿，以具有普通
    知識經驗之消費者，於購買時施以普通之注意，可能會有所
    混淆而誤認二商品來自同一來源或雖不相同但有關聯之來源
    ，應屬構成近似之商標。
  (二)本件商標所指定使用於「化妝品、護髮劑、化妝水、潤膚膏
    、香水、按摩霜、清潔乳液、護手乳液、沐浴用浴油、指甲
    油、洗面乳、沐浴精、洗髮精、潤髮精、口紅、眉筆、護唇
    膏、染髮劑、燙髮液」等商品，與據以核駁註冊第388540號
    商標指定使用之「化妝品」商品及據以核駁註冊第830095號
    指定使用之「化妝水、香水、口紅、潤膚膏、護手乳液、染
    髮劑等」等商品相較，皆為同一或類似之商品，其原料、用
    途、功能大致相當，且常來自相同之產製業者，如標示相同
    或近似的商標，依一般社會通念及市場交易情形，易使一般
    商品消費者誤認其為來自相同或雖不相同但有關聯之來源，
    則所指定使用之商品間應屬存在相當程度之類似關係。
  (三)綜合判斷本件商標與據以核駁商標在圖樣近似及商品類似之
    程度等因素，相關消費者極有可能誤認二商標為同一來源之
    系列商標，或誤認二商標商品來自雖不相同但有關聯之來源
    ，應足以有致相關消費者混淆誤認之虞，自有前揭法條之適
    用。
  (四)至於原告訴稱註冊第0000000 號「CKL 設計字」商標、第00
    00 000號「CKIII」、註冊第643126號「CK & Calvin Klein
    Logo」商標與據以核駁註冊第863697、388540號商標併存註
    冊乙節，因該等註冊商標之圖樣均與本件商標有別，且依商
    標審查個案拘束原則，尚難以該等商標與據以核駁諸商標併
    存之事實，執為本件亦應准註冊之有利論據，併予指明。
  (五)是被告依法核駁其註冊之申請，並無不合，敬請判決駁回原
    告之訴。
　　理  由
一、按商標「相同或近似於他人同一或類似商品或服務之註冊商
    標或申請在先之商標，有致相關消費者混淆誤認之虞者」，
    不得註冊。為商標法第23條第1 項第13款所明定。所謂「有
    致相關消費者混淆誤認之虞」者，係指兩商標因相同或構成
    近似，致使相關消費者誤認為同一商標，或雖不致誤認二商
    標為同一商標，但極有可能誤認二商標之商品／服務為同一
    來源之系列商品／服務，或誤認二商標之使用人間存在關係
    企業、授權關係、加盟關係或其他類似關係而言。而判斷有
    無混淆誤認之虞，則應參酌商標識別性之強弱、商標之近似
    及商品／服務類似等相關因素之強弱程度、相互影響關係及
    各因素等綜合認定是否已達有致相關消費者產生混淆誤認之
    虞。
二、本件係原告前於94年07月15日以「CARVIN、KOLAI 及圖」商
    標，指定使用於商標法施行細則第13條所定商品及服務分類
    表第3 類之「化妝品、... 、燙髮液」等商品，向被告申請
    註冊。案經被告審查，認本件商標與據以核駁之註冊第3885
    40、830095號「CK」商標構成近似，二者復均指定使用於「
    化妝品、洗面乳、染髮劑」等同一或類似商品，故本件商標
    之註冊有致相關消費者產生混淆誤認之虞，乃為核駁之審定
    。原告則不服，依序提起訴願及行政訴訟；兩造之主張各如
    事實欄所載，其爭點厥為系爭商標是否有商標法第23條第1
    項第13款前段規定不得註冊之情形？
三、本院判斷如下：
  (一)按商標近似係指二商標予人之整體印象有其相近之處，若其
    標示在相同或類似的商品╱服務上時，以具有普通知識經驗
    之消費者，於購買時施以普通之注意，可能會有所混淆而誤
    認二商品╱服務來自同一來源或誤認不同來源之間有所關聯
    （審查基準5.2.1 參照）。查本件原告申請註冊之商標圖樣
    係由外文「CK」下置「CARVIN KOLAI」所組成，其中外文「
    CK」雖經設計，但仍明顯可見其即為「CK」二字，且其佔本
    件商標整體圖樣極大比例，故本件商標不論於外觀、觀念或
    讀音上，給予相關消費者印象較為明顯、深刻之部分，均為
    外文「CK」。而本件商標圖樣上主要之「CK」部分，與據以
    核駁商標圖樣上之外文「CK」相較，讀音及觀念完全相同，
    外觀上之構圖意匠亦屬彷彿；以具有普通知識經驗之消費者
    ，於購買時施以普通之注意，予人寓目印象極相彷彿，可能
    會有所混淆而誤認二商品來自同一來源或雖不相同但有關聯
    之來源，應屬構成近似之商標。
  (二)再按商品類似係指二個不同的商品，在功能、材料、產製者
    或其他因素上具有共同或關聯之處，如果標上相同或近似的
    商標，依一般社會通念及市場交易情形，易使商品消費者誤
    認其為來自相同或雖不相同但有關聯之來源，則此二個商品
    間即存在類似的關係（審查基準5.3.1 參照）。經查，本件
    商標指定使用於「化妝品、護髮劑、化妝水、潤膚膏、香水
    、按摩霜、清潔乳液、護手乳液、沐浴用浴油、指甲油、洗
    面乳、沐浴精、洗髮精、潤髮精、口紅、眉筆、護唇膏、染
    髮劑、燙髮液」等商品，與據以核駁註冊第388540號商標指
    定使用之「化妝品」商品及據以核駁註冊第830095號商標指
    定使用之「化妝水、香水、口紅、潤膚膏、護手乳液、染髮
    劑、燙髮液、洗髮精、潤髮精、護髮劑」等商品相較，二者
    均指定使用於相同個人日常生活所用屬同一或類似商品；其
    用途、功能、產製者、行銷管道、及銷售場所大致上屬共同
    或具有密切之關聯性，應屬類似商品。
  (三)綜上，揆諸二者商標圖樣近似及商品類似之程度等因素，以
    具有普通知識經驗之消費者，於購買時施以普通之注意，可
    能會有所混淆而誤認二商品來自同一來源或雖不相同但有關
    聯之來源，應足以有致相關消費者混淆誤之虞；從而，被告
    依商標法第23條第1 項第13款之規定，所為本件商標應予核
    駁之處分，依法並無不合。
四、綜上所述，原處分依法並無不合，訴願決定予以維持，亦屬
    妥適。原告主張前詞，請求撤銷原處分及訴願決定，為無理
    由，應予駁回。
五、本件事證已明，兩造其餘主張或答辯，已與本院判決結果無
    涉，爰毋庸一一論列，併此敘明。
據上論結，本件原告之訴為無理由，爰依行政訴訟法第98條第1
項前段，判決如主文。
中　　華　　民　　國　　96　　年　　9　　月　　27　　日
                       第七庭審判長法  官　林育如
                                   法  官  林玫君
                                   法  官  黃秋鴻
上為正本係照原本作成。
如不服本判決，應於送達後20日內，向本院提出上訴狀並表明上
訴理由，如於本判決宣示後送達前提起上訴者，應於判決送達後
20日內補提上訴理由書（須按他造人數附繕本）。
中　　華　　民　　國　　96　　年　　9　　月　　27　　日
 　　  　　　　　　　 　　  　     書記官  林苑珍
